【裁判字號】    99,訴,3173
【裁判日期】    991228
【裁判案由】    毒品危害防制條例
【裁判全文】
臺灣臺中地方法院刑事判決              99年度訴字第3173號
公  訴  人  臺灣臺中地方法院檢察署檢察官
被      告  游明秋
選任辯護人  楊雯齡律師
上列被告因違反毒品危害防制條例案件，經檢察官提起公訴（99
年度偵字第22038、23296號），本院判決如下：
    主    文
游明秋犯如附表一所示之罪，均累犯，各處如附表一（宣告刑欄
）所示之刑（含主刑、從刑）。應執行有期徒刑捌年拾月。未扣
案之販賣第一級毒品所得合計新臺幣壹萬陸仟伍佰元沒收之，如
全部或一部不能沒收時，以其財產抵償之；未扣案如附表二所示
之物沒收之，如全部或一部不能沒收時，追徵其價額。
    犯罪事實
一、游明秋（綽號「阿秋」）前因詐欺案件，經本院以98年度豐
    簡字第21號判處有期徒刑4月，如易科罰金，以新臺幣（下
    同）1000元折算1日確定，入監執行後，業於民國98年7月18
    日縮刑期滿執行完畢。詎游明秋仍不知悛悔警惕，各基於販
    賣第一級毒品海洛因以營利之犯意，並以其所有之附表二編
    號１所示之物（未扣案，下稱前開二四一號行動電話）供作
    販賣第一級毒品海洛因之聯絡工具，分別為下列販賣第一級
    毒品海洛因之犯行：
  (一)游明秋於99年8月7日18時40分許，接獲羅義興以門號000000
    0000號行動電話撥打前開二四一號行動電話向其洽購並約定
    交易海洛因之事宜，電話中並約定羅義興先將購買海洛因之
    價金交付游明秋，游明秋自其上手處取得海洛因後再交付海
    洛因予羅義興，游明秋旋即於同日某時，在臺中縣神岡鄉（
    改制後為臺中市神岡區，下均同）三角路上某處之加油站旁
    ，由羅義興將約定購買海洛因之現金2000元先交付游明秋，
    而著手於販賣第一級毒品之犯行，惟游明秋嗣後未將該約定
    之海洛因交付羅義興，而販賣第一級毒品未遂。
  (二)游明秋於99年9月16日某時，與欲向其購買海洛因之羅義興
    約定交易海洛因之事宜後，游明秋旋即於同日17時許，在臺
    中縣神岡鄉○○路上某處之加油站旁，將價格1000元之海洛
    因販賣交付羅義興，羅義興並當場將現金1000元交付游明秋
    。
  (三)游明秋於99年8月17日13時45分、13時57分、14時17分、14
    時29分、14時43分許，先後接獲林昆賢均以門號0000000000
    號行動電話撥打前開二四一號行動電話向其洽購並約定交易
    海洛因之事宜後，游明秋旋即於同日15時15分許，在臺中縣
    豐原市（改制後為臺中市豐原區，下均同）合作國小附近之
    加油站外，將價格1000元之海洛因販賣交付林昆賢，林昆賢
    並當場將現金1000元交付游明秋。
  (四)游明秋於99年9月10日某時，與欲向其購買海洛因之林昆賢
    約定交易海洛因之事宜後，游明秋旋即於同日凌晨某時，在
    臺中縣豐原市合作國小附近之加油站外，將價格1000元之海
    洛因販賣交付林昆賢，林昆賢並當場將現金1000元交付游明
    秋。
  (五)游明秋於99年8月10日13時13分許，接獲陳有成以門號0000
    000000號行動電話撥打前開二四一號行動電話向其洽購並約
    定交易海洛因之事宜後，游明秋旋即於同日13時30分許，在
    臺中縣豐原市○○路與成功路口處之上光眼鏡行外，將價格
    3000元之海洛因販賣交付陳有成，陳有成並當場將現金3000
    元交付游明秋。
  (六)游明秋於99年8月12日14時18分許、14時24分許，接獲陳有
    成均以門號0000000000號行動電話撥打前開二四一號行動電
    話向其洽購並約定交易海洛因之事宜後，游明秋旋即於同日
    14時30分許，在臺中縣豐原市○○路與成功路口處之上光眼
    鏡行外，將價格6000元之海洛因販賣交付陳有成，陳有成並
    當場將現金6000元交付游明秋。
  (七)游明秋於99年7月中旬某日，接獲王暐翔以不詳電話撥打前
    開二四一號行動電話向其洽購並約定交易海洛因之事宜後，
    游明秋旋即於同日18時至20時間之某分，在臺中縣豐原市○
    ○○○道附近之「7-11」便利商店外，將價格500元之海洛
    因販賣交付王暐翔，王暐翔並當場將現金500元交付游明秋
    。
  (八)游明秋於99年7月下旬某日，接獲王暐翔以不詳電話撥打前
    開二四一號行動電話向其洽購並約定交易海洛因之事宜後，
    游明秋旋即於同日18時至20時間之某分，在臺中縣豐原市○
    ○○○道附近之「7-11」便利商店外，將價格500元之海洛
    因販賣交付王暐翔，王暐翔並當場將現金500元交付游明秋
    。
  (九)游明秋於99年8月上旬某日，接獲王暐翔以不詳電話撥打前
    開二四一號行動電話向其洽購並約定交易海洛因之事宜後，
    游明秋旋即於同日18時至20時間之某分，在臺中縣豐原市○
    ○○○道附近之「7-11」便利商店外，將價格500元之海洛
    因販賣交付王暐翔，王暐翔並當場將現金500元交付游明秋
    。
  (十)游明秋嗣另於99年8月上旬某日，接獲王暐翔以不詳電話撥
    打前開二四一號行動電話向其洽購並約定交易海洛因之事宜
    後，游明秋旋即於同日18時至20時間之某分，在臺中縣豐原
    市○○○○道附近之「7-11」便利商店外，將價格500元之
    海洛因販賣交付王暐翔，王暐翔並當場將現金500元交付游
    明秋。
  (十一)游明秋於99年8月17日，接獲王暐翔以不詳電話撥打前開二
    四一號行動電話向其洽購並約定交易海洛因之事宜後，游明
    秋旋即於同日18時至20時間之某分，在臺中縣豐原市○○○
    ○道附近之「7- 11 」便利商店外，將價格500元之海洛因
    販賣交付王暐翔，王暐翔並當場將現金500元交付游明秋。
二、期間經檢察官依通訊保障及監察法規定向本院聲請對前開二
    四一號行動電話實施通訊監察後，再於99年9月21日14時20
    分許，經警持本院核發之99年度聲搜字第3261號搜索票，在
    游明秋位於臺中縣豐原市○○路494巷5號之住處查獲游明秋
    ，因而查悉上情。
三、案經臺中縣警察局移送臺灣臺中地方法院檢察署檢察官偵查
    起訴。
    理    由
一、證據能力之說明：
  (一)按偵查犯罪機關依法定程序監聽之錄音，係以監聽之錄音帶
    為其調查犯罪所得之證據，司法警察依據監聽錄音結果予以
    翻譯而製作之通訊監察譯文，乃該監聽錄音帶內容之顯示，
    此為學理上所稱之「派生證據」，屬於文書證據之一種。於
    被告或訴訟關係人對其譯文之真實性發生爭執或有所懷疑時
    ，法院固應依刑事訴訟法第165條之1第2項規定，勘驗該監
    聽錄音帶以踐行調查證據之程序，俾確認該錄音聲音是否為
    通訊者本人及其內容與通訊監察譯文之記載是否相符，或傳
    喚該通訊者為證據調查。倘被告或訴訟關係人對該通訊監察
    譯文之真實性並不爭執，即無勘驗辨認其錄音聲音之調查必
    要性，法院於審判期日如已踐行提示通訊監察譯文供當事人
    辨認或告以要旨，使其表示意見等程序並為辯論者，其所為
    之訴訟程序即無不合（最高法院97年度臺上字第561號判決
    意旨參照）。查本案對前開二四一號行動電話所為之通訊監
    察，係檢察官依通訊保障及監察法向本院聲請核發實施，有
    本院99年聲監字第1257號通訊監察書（對前開二四一號行動
    電話行動電話之監察期間自99年8月4日10時起至99年9月2日
    10時止）附卷可憑（見警卷11、12頁），符合通訊保障及監
    察法之法定程序，是前揭通訊監察書許可之監察期間內監聽
    所得之譯文，符合通訊保障及監察法之法定程序，係屬合法
    取得之證據。又被告游明秋及其辯護人對於前開通訊監察譯
    文內容之真正並無爭執，對於錄音所譯成文書之真正亦不爭
    執，且本案通訊監察譯文並於本院審理時經合法調查，則前
    開通訊監察之譯文自具有證據能力。
  (二)按刑事訴訟法有關傳聞法則及例外之規定（第159條至第159
    條之5），如條文已明定得為證據者（如第159條之1第1項）
    ，或依規定原則上有證據能力，但當事人未抗辯其有例外否
    定證據能力之情形者，即無庸就其如何具有證據能力而為說
    明。同法第159條之1第2項規定：「被告以外之人於偵查中
    向檢察官所為之陳述，除顯有不可信之情況者外，得為證據
    。」已揭示被告以外之人於偵查中向檢察官所為之陳述，原
    則上為有證據能力，僅於顯有不可信之情況，始例外否定其
    得為證據。是被告如未主張顯有不可信之情況時，檢察官自
    無從就無該例外情形而為舉證，法院亦無庸在判決中說明無
    例外情形存在之必要；僅於被告主張有例外情形而否定其得
    為證據時，法院始須就有無該例外情形予以調查審認（最高
    法院97年度臺上字第1069號判決參照）。查證人羅義興、林
    昆賢、陳有成、王暐翔於檢察官訊問時均經具結而為之證述
    ，被告及其辯護人並未主張有何不適當之處，且本院審酌該
    偵查筆錄作成時之情況，並無顯有不可信之情況，依前開說
    明，亦均有證據能力。
  (三)次按被告以外之人於審判外之陳述，雖不符前4條之規定（
    即刑事訴訟法第159條之1至同條之4），而經當事人於審判
    程序同意作為證據，法院審酌該言詞陳述或書面陳述作成時
    之情況，認為適當者，亦得為證據；當事人、代理人或辯護
    人於法院調查證據時，知有第159條第1項不得為證據之情形
    ，而未於言詞辯論終結前聲明異議者，視為有前項之同意，
    刑事訴訟法第159條之5定有明文。除前揭第(二)點所述，檢察
    官、被告及其辯護人對於本判決所引用後述其餘供述證據之
    證據能力，於本院準備程序時均表示無意見，且於法院調查
    證據時，知有刑事訴訟法第159條第1項不得為證據之情形，
    亦未於言詞辯論終結前聲明異議，茲審酌該等言詞陳述及書
    面作成時之情況，並無不宜作為證據之情事，依刑事訴訟法
    第159條之5第2項規定，自均有證據能力，併予敘明。
  (四)又按除法律另有規定外，實施刑事訴訟程式之公務員因違背
    法定程式取得之證據，其有無證據能力之認定，應審酌人權
    保障及公共利益之均衡維護，刑事訴訟法第158條之4定有明
    文。除前揭第(一)點所述，本案所引用其餘之非供述證據，亦
    無證據證明係實施刑事訴訟程序之公務員違背法定程式所取
    得，自應認均具有證據能力，合先敘明。
二、前揭犯罪事實，業據被告於偵查中之99年9月21日、同年10
    月12日檢察官訊問時均坦白承認（見99年度偵字第22038號
    偵查卷69至72、82、83頁），並經證人羅義興、林昆賢、陳
    有成、王暐翔均於警詢時證述及檢察官訊問時結證明確，互
    核情節大致相符。此外，復有本院99年度聲搜字第3261號搜
    索票、搜索扣押筆錄、對前開二四一號行動電話實施通訊監
    察之本院99年度聲監字第1257號通訊監察書併附通訊監察譯
    文在卷可稽（見警卷11、12、15、17、26頁）。且衡諸證人
    羅義興、林昆賢、陳有成、王暐翔均曾因施用第一級毒品海
    洛因犯行經法院裁定令入勒戒處所觀察勒戒或判處罪刑之情
    事，有其等四人之臺灣高等法院被告前案紀錄表附卷可按，
    足見其等四人確均有向被告購買用第一級毒品海洛因以解毒
    癮之需求。又按販賣毒品之所謂販賣行為，須行為人主觀上
    有營利意圖，且客觀上有販入或賣出毒品行為，即足構成，
    至於實際上是否已經獲利，則非所問；必也始終無營利之意
    思，而以原價或低於原價有償讓與他人，方難謂為販賣行為
    ，而僅得以轉讓罪論處（最高法院93年度臺上字第1651 號
    判決意旨參照)。衡諸我國查緝毒品海洛因之施用或販賣一
    向執法甚嚴，對於販賣海洛因者尤科以重度刑責，又販賣海
    洛因既係違法行為，當非可公然為之，亦無公定價格，且容
    易分裝並增減份量，而每次買賣之價量，可能隨時依雙方關
    係深淺、資力、需求量及對行情之認知、來源是否充裕、查
    緝是否嚴謹、購買者被查獲時供述購買對象之可能風險之評
    估等情形，而異其標準，非可一概而論；販賣之人從價差或
    量差中牟利之方式雖異，其意圖營利之販賣行為則同一。且
    海洛因量微價高，取得不易，倘若非有利可圖，一般人當無
    甘冒重度刑責而提供海洛因給他人之可能。況證人羅義興、
    林昆賢、陳有成、王暐翔與被告間並無特殊之親屬情誼，其
    等均係因購買毒品始與被告接觸聯繫，則被告倘非有利可圖
    ，應無平白費時、費力，甘冒重度刑責之風險而向買方收取
    交易海洛因之價金或交付海洛因予買方之可能。從而，足認
    被告前揭自白確與事實相符。是本案事證明確，被告前揭十
    一次犯行，均堪認定，應依法論科。
三、論罪科刑：
  (一)查海洛因為毒品危害防制條例第2條第2項第1款所稱之第一
    級毒品，不得持有、販賣。且按刑事法之販賣行為，係基於
    禁止管制之物品擴散、流通之立場而為規範，故以該物品是
    否已經交付予買方，作為犯罪既、未遂之區別標準，至於賣
    方是否已經收得價金或約定之對價，則非所問，此與民事法
    之買賣以雙方是否已為對待給付，作為契約履行完竣之區別
    者，尚屬有間（參見最高法院99年度臺上字第4958號判決，
    亦同此旨）。被告就前揭犯罪事實欄一、(一)之犯行，證人羅
    義興雖已先將購買第一級毒品海洛因之價金2000元交付，然
    被告嗣後並未將該次約定之第一級毒品海洛因交付買方即證
    人羅義興，有如前述，且為公訴人所共認（見起訴書犯罪事
    實欄一、(一)、1.之內容），依前開說明，被告此次販賣第一
    級毒品海洛因尚屬未遂。是核被告就前揭犯罪事實欄一、
    (一)所示（即附表一編號１）之犯行，係犯毒品危害防制條例
    第4條第6項、第1項之販賣第一級毒品未遂罪；就前揭犯罪
    事實欄一、(二)至(十一)所示（即附表一編號２至）之十次犯行
    ，均係犯毒品危害防制條例第4條第1項之販賣第一級毒品罪
    。公訴人就前揭犯罪事實欄一、(一)犯行，認為係犯毒品危害
    防制條例第4條第1項之販賣第一級毒品海洛因既遂罪，尚有
    未洽，惟此部分與被告所犯販賣第一級毒品未遂犯行，均規
    定於同一條文，自無庸變更起訴法條，附此敘明。
  (二)被告就前揭犯罪事實欄一、(二)至(十一)所示各次持有第一級毒品
    海洛因之低度行為，各為販賣之高度行為所吸收，均不另論
    罪。
  (三)按刑法已於94年2月2日修正刪除原第56條所定連續犯規定，
    並自95年7月1日施行，則數行為而犯同一之罪名者，其發生
    在修正刑法施行後者，即不能再適用修正前刑法第56條之規
    定論以連續犯（最高法院95年度第8次刑事庭會議決議第5點
    第4款參照）。再揆之原刑法第56條連續犯修正之理由略謂
    ：「對繼續（指反覆多次）犯同一罪名之罪者，均適用連續
    犯之規定論處，不無鼓勵犯罪之嫌，亦使國家刑罰權之行使
    發生不合理之現象。」、「基於連續犯原為數罪之本質及刑
    罰公平原則之考量，爰刪除有關連續犯之規定」等語，顯見
    基於概括犯意，多次販賣毒品之行為，於刑法修正前，固得
    依連續犯之例，論以一罪，但於修正刑法施行後，所為之數
    販賣毒品行為，即應回歸本來就應賦予複數法律效果之原貌
    ，而各自獨立評價之數罪。而所謂「集合犯」是指立法者所
    制定之犯罪構成要件中，本就預定有數個同種類之行為將反
    覆實行之犯罪而言，將各自實現犯罪構成要件之多數行為，
    總括或擬制成一個構成要件之「集合犯」行為，而論以一罪
    。是以對於集合犯，必須從嚴解釋，以符合立法者之本意。
    觀諸毒品危害防制條例第4條第1項規定之販賣第一級毒品罪
    之構成要件文義，實無從認定立法者本即預定該犯罪之本質
    ，必有數個同種類行為而反覆實行之集合犯態樣。又所指接
    續犯乃指單一犯意，在時間、空間密接之犯罪情形而言，否
    則，即不符合接續犯之要件。核之反覆多次之販賣毒品行為
    ，其在時間差距上，可以分開，各具獨立性，在95年7月1日
    修正刑法施行前，從未將多次販賣毒品之行為，視為集合犯
    或接續犯，則在修正刑法施行後，自難僅因連續犯刪除後，
    多次販賣毒品行為，須按數罪併罰，行為人可能受重刑制裁
    ，即遷就其利益，強將原屬於連續犯之數個獨立犯罪之行為
    ，不當解釋為集合犯或接續犯。因此，就刑法修正施行後之
    多次販賣毒品犯行，採一罪一罰，始符合刑罰公平原則。依
    前開說明，被告就前揭犯罪事實欄一、(一)至(十一)所示各次販賣
    第一級毒品未遂及販賣第一級毒品既遂犯行間，乃犯意各別
    、行為互殊，應予分論併罰。
  (四)另被告有前揭犯罪事實欄一所示之有期徒刑執行完畢情形，
    有臺灣高等法院被告前案紀錄表附卷可稽，其受有期徒刑執
    行完畢後5年內故意再犯本案有期徒刑以上之十一罪，均為
    累犯，均應依刑法第47條第1項之規定，就罰金刑部分加重
    其刑（死刑、無期徒刑部分依法不得加重）。
  (五)按毒品危害防制條例第17條第2項關於「犯第四條至第八條
    之罪於偵查及審判中均自白者，減輕其刑。」之規定，旨在
    獎勵犯罪人之悛悔，同時使偵查或審判機關易於發現真實，
    以利毒品查緝，俾收防制毒品危害之效；故不論該被告之自
    白，係出於自動或被動、簡單或詳細、一次或多次，並其自
    白後有無翻異，苟其於偵查及審判中均有自白，即應依法減
    輕其刑（參見最高法院98年度臺上字第6928號判決，亦同此
    旨）。查被告就本案十一次犯行，其於偵查中檢察官訊問及
    本院審理時均坦白承認，有如前述，依毒品危害防制條例第
    17條第2項之規定，均應各減輕其刑（就罰金刑部分，並均
    依法先加重後減輕之）。
  (六)被告及其辯護人雖主張：被告於前揭時地為警查獲後，被告
    於同日警詢及檢察官訊問時，均有供出該海洛因毒品之來源
    為莊正宇，並提供莊正宇持用的電話門號協助警方偵辦，被
    告應有毒品危害防制條例第17條第1項規定供出毒品來源因
    而查獲其他正犯，應減輕其刑之適用等語。惟按毒品危害防
    制條例第17條第1項規定所稱「供出毒品來源，因而查獲其
    他正犯或共犯者」，係指犯罪行為人供出毒品來源之對向性
    正犯，或與其具有共同正犯、共犯（教唆犯、幫助犯）關係
    之毒品由來之人的相關資料，諸如其前手或共同正犯、共犯
    之姓名、年籍、住居所或其他足資辨別之特徵等項，使調查
    或偵查犯罪之公務員得據以對之發動調查或偵查程序，並因
    此而確實查獲其人、其犯行者，始足該當。如僅有綽號而難
    以確定其特徵，或已死亡或通緝等在客觀上實已無從使調查
    或偵查機關人員為有效地調查或偵查作為，或並未因此而確
    實查獲被指認人之犯行者，均與上開之規定不合（參見最高
    法院99年度臺上字第2218、5505號判決，均同此旨）。且按
    被告之「供出毒品來源」，與調查或偵查犯罪之公務員對之
    發動調查或偵查並進而破獲之間，論理上須具有先後且相當
    之因果關係，非謂被告一有「自白」、「指認」毒品來源之
    人，而破獲在後，即得依上開規定予以減刑（最高法院98年
    度臺上字第6331號判決意旨參照）。經查，被告於前揭時地
    為警查獲後，經警嗣於99年10月7日固有就莊正宇涉犯販賣
    毒品罪嫌報請臺灣臺中地方法院檢察署檢察官偵辦，檢察官
    並於同日聲請取得本院99年聲監字第1691號通訊監察書（監
    察期間自99年10月14日10時起至99年11月12日10時止）對莊
    正宇持用之電話門號實施通訊監察，通訊監察期間發現莊正
    宇有涉犯販賣毒品之罪嫌，後因斷線，嗣經檢察官於99年11
    月10日另向本院聲請對莊正宇持用電話門號實施通訊監察時
    ，結果已與其他單位重線乙節，固有臺中縣警察局99年11月
    29日中縣警刑大偵二字第0990091682號復本院函在卷可按（
    見本院卷60頁）。然被告於前揭99年9月21日為警查獲之前
    ，莊正宇因另案違反毒品危害防制條例案件於99年7月23日
    業經法院通緝在案，且迄今仍未通緝到案，此觀卷附莊正宇
    之臺灣高等法院被告全國通緝紀錄表、臺灣高等法院被告前
    案紀錄表即明；又佐以檢警對莊正宇持用之電話門號實施通
    訊監察過程中，已因斷線且與其他單位重線而無從為進一步
    之調查或偵查作為乙節，亦為前揭臺中縣警察局99年11月29
    日復本院函所載明，足見被告所為本案十一次犯行之海洛因
    毒品來源是否與莊正宇有關，檢警等調查及偵查犯罪之公務
    員，客觀上實無從為有效之調查及偵查作為，甚為明確，依
    前開說明，自無毒品危害防制條例第17條第1項規定之適用
    ，無從為有利被告之認定。
  (七)被告就前揭犯罪事實欄一、(一)所示之犯行，雖已著手於販賣
    第一級毒品海洛因予證人羅義興之行為，然尚未交付海洛因
    予證人羅義興，其犯罪核屬未遂，爰依刑法第25條第2項之
    規定，按既遂犯之刑度減輕其刑，並依法遞減輕其刑（就罰
    金刑部分，並依法先加重後遞減輕之）。
  (八)再按刑之量定，為求個案裁判之妥當性，法律固賦予法院裁
    量權，但此項裁量權之行使，除應依刑法第57條規定，審酌
    行為人及其行為等一切情狀，為整體之評價，並應顧及比例
    原則與平等原則，使罪刑均衡，輕重得宜，以契合社會之法
    律感情。又刑法第59條規定犯罪之情狀可憫恕者，得酌量減
    輕其刑，其所謂「犯罪之情狀」，與同法第57條規定科刑時
    應審酌之一切情狀，並非有截然不同之領域，於裁判上酌減
    其刑時，應就犯罪一切情狀（包括第57條所列舉之10款事項
    ) ，予以全盤考量，審酌其犯罪有無可憫恕之事由（即有無
    特殊之原因與環境，在客觀上足以引起一般同情，以及宣告
    法定低度刑，是否猶嫌過重等等），以為判斷（最高法院95
    年度臺上字第6157號判決意旨參照）。查販賣第一級毒品罪
    ，其法定刑為死刑、無期徒刑，別無其他自由刑之規定，刑
    度可謂重大，然同為販賣第一級毒品之人，其原因動機不一
    ，犯罪情節未必盡同，或有大盤毒梟者，亦有中、小盤之分
    ，甚或僅止於吸毒者友儕間為求互通有無之有償轉讓者亦有
    之，其販賣行為所造成危害社會之程度自屬有異，法律科處
    此類犯罪，所設之法定最低本刑卻同為死刑或無期徒刑，且
    處無期徒刑者，得併科新臺幣2000萬元，不可謂不重。於此
    情形，倘依其情狀處以有期徒刑，即足以懲儆，並可達防衛
    社會之目的者，自非不可依客觀之犯行與主觀之惡性二者加
    以考量其情狀是否有可憫恕之處，適用刑法第59條之規定酌
    量減輕其刑，期使個案裁判之量刑，能斟酌至當，符合比例
    原則。被告就本案十一次犯行，雖無視國家對於杜絕毒品危
    害之禁令，行為固屬不當，應予非難，其本案販賣次數雖有
    十一次，其販賣之數量及獲取之利益均非龐大，被告僅因一
    時貪念，致罹重典，犯罪情節較諸販毒集團尚屬零星小額，
    且被告僅係單純販賣交易毒品，並無施用強暴、脅迫之不法
    手段，更無向購買毒品之人積極催討交易款項，以其情節而
    論，其惡性尚不如專以販賣第一級毒品維生之販毒集團重大
    ，則就被告本案十一次犯行，其最輕法定本刑為無期徒刑，
    本院就其客觀之犯行與主觀之惡性二者加以考量其犯罪情狀
    ，認在客觀上顯非不可憫恕，則就被告本案十一次犯行雖均
    依前述之毒品危害防制條例第17條第2項規定，各減輕其刑
    ，及就被告所犯前揭犯罪事實欄一、(一)之犯行，依刑法第25
    條第2項之規定遞減輕其刑，然在客觀上均仍足以引起一般
    之同情，難認無可憫恕之處，均仍屬情輕法重，就被告本案
    十一次犯行，爰均依刑法第59條之規定，分別酌量遞減輕其
    刑（就罰金刑部分，並均應依法先加重後遞減輕之）。
  (九)爰審酌被告前曾因搶奪、詐欺及違反肅清煙毒條例、毒品危
    害防制條例等案件經法院判處罪刑確定之刑事犯罪紀錄，有
    臺灣高等法院被告前案紀錄表在卷可按，堪認其素行非佳，
    其明知海洛因為屬戕害他人身心之毒品，竟無視國家杜絕毒
    品犯罪之禁令，鋌而走險販毒，戕害國民身心健康，危害社
    會治安情節甚鉅，惡性非輕，再兼衡酌被告就本案各次販賣
    第一級毒品犯行犯後尚知醒悟、均坦承犯行之態度，及其就
    前揭犯罪事實欄一、(一)之犯行尚未交付毒品、就前揭犯罪事
    實欄一、(二)至(十一)各次販賣第一級毒品數量、本案各次犯罪所
    得金額互有不同，其本案犯罪所得之金額合計亦僅1萬6500
    元，犯罪情節尚與一般大毒梟販賣毒品之數量、金額甚鉅有
    別，暨被告之生活狀況、智識程度、犯罪之動機、目的、手
    段等一切情狀，爰分別量處如附表一（宣告刑欄）所示之刑
    ，並定其應執行之刑，以示懲儆。至公訴人就被告本案十一
    次犯行，雖具體請求各判處被告有期徒刑15年，並定應執行
    刑為有期徒刑20年等語。惟參諸被告之前揭犯罪情節及審酌
    前開量刑之一切情狀，且就被告本案十一次犯行，其於偵查
    中及本院審理時均自白犯罪而有毒品危害防制條例第17條第
    2項減輕其刑之適用；就前揭犯罪事實欄一、(一)之犯行為屬
    未遂，亦與公訴人具體求刑之基礎不同，本院認為對被告各
    量處如主文所示之刑及應執行之刑，已足懲儆，檢察官前揭
    具體求刑，尚嫌過重。又公訴人雖請求併予宣告刑前強制工
    作等語。惟查，被告本案各次販賣第一級毒品犯行之對象僅
    有四人，且販賣毒品所得合計僅有1萬6500元，其販賣毒品
    數量非鉅，足見其販賣毒品獲利非鉅，應無法恃販毒維生，
    尚難認被告係因犯罪習慣或因遊蕩或懶惰成習始為本案犯行
    ，足認宣告如主文所示之刑及所定應執行之刑（屬長期自由
    期），與被告本案犯行之處罰已屬相當，並足收儆懲之效，
    尚無併予諭知強制工作之必要，均併予敘明。
  (十)沒收之諭知：
  1.按毒品危害防制條例第19條第1項有關沒收之規定，係刑法
    第38條第1項第2款、第3項之特別規定，採義務沒收主義，
    故供犯該項所列之罪所用之物，如屬於犯人所有者，自應予
    沒收。又依毒品危害防制條例第19條第1項之規定，犯販賣
    毒品罪者，其犯罪所得之財物均沒收之，係採義務沒收主義
    ，故販賣毒品所得之對價，不問其中成本若干，利潤多少，
    均應全部諭知沒收，貫徹政府查禁煙毒之決心，以符立法本
    旨（最高法院91年度臺上字第2419號判決意旨參照）。復按
    毒品危害防制條例第19條第1項規定性質上係沒收之補充規
    定。其屬於本條所定沒收之標的，如得以直接沒收者，判決
    主文僅宣告沒收即可，不生「追徵其價額」或「以其財產抵
    償之」問題，須沒收之標的全部或一部不能沒收時，始生「
    追徵其價額」或「以其財產抵償之」選項問題。而「追徵其
    價額」或「以其財產抵償之」係屬兩種選項，分別係針對現
    行貨幣以外之其他財產與現行貨幣而言。所稱「追徵其價額
    」者，係指所沒收之物為金錢以外之其他財物而無法沒收時
    ，因其實際價值不確定，應追徵其價額，使其繳納與原物相
    當之價額，並無以其財產抵償之問題。倘嗣後追徵其金錢價
    額，不得結果而須以其財產抵償者，要屬行政執行機關依強
    制執行之法律之執行問題，即無不能執行之情形，自毋庸諭
    知「或以其財產抵償之」。如不能沒收之沒收標的為金錢時
    ，因價值確定，判決主文直接宣告「以其財產抵償之」即可
    ，不發生追徵價額之問題（最高法院99年度第5次刑事庭會
    議決議參照）。經查：
    (1)被告就本案十一次之販賣第一級毒品所得（即附表一編號
      １至所示，合計1萬6500元），雖未據扣案，但不能證
      明業已費失，均應依毒品危害防制條例第19條第1項規定
      宣告沒收之，如全部或一部不能沒收時，以其財產抵償之
      。
    (2)又被告供犯前揭犯罪事實欄一之(一)、(三)、(五)、(六)、(七)至(十一)
      所示九次犯行所用之前開二四一號行動電話（即附表二所
      示之物），為屬被告所有之物，業據被告於本院審理時陳
      明在卷，且不能證明業已滅失，均應依毒品危害防制條例
      第19條第1項規定宣告沒收之，如全部或一部不能沒收時
      ，追徵其價額。
  2.至於被告前揭為警查獲時另扣得如附表三所示之物，均無積
    極證據證明確與本案犯罪有關，且非屬違禁物，自無從於本
    案逕予宣告沒收，附此敘明。
據上論斷，應依刑事訴訟法第299條第1項前段，毒品危害防制條
例第4條第1項、第6項、第17條第2項、第19條第1項，刑法第11
條、第25條第2項、第47條第1項、第59條、第51條第5款，判決
如主文。
中    華    民    國    99    年    12    月    28    日
                  刑事第十四庭  審判長法  官  林美玲
                                      法  官  黃裕仁
                                      法  官  何世全
以上正本證明與原本無異。
如不服本判決，應於收受送達後10日內向本院提出上訴書狀，並
應敘述具體理由；其未敘述上訴理由者，應於上訴期間屆滿後20
日內向本院補提理由書（均須按他造當事人之人數附繕本）「切
勿逕送上級法院」。
                                       書記官  陳建分
中    華    民    國    99    年    12    月    28    日
附表一：
┌──┬───────┬─────┬──────┬─────────────────┐
│編號│  犯罪事實    │販毒對象  │販賣毒品所得│       宣     告    刑            │
│    │              │          │（新臺幣）  │                                  │
├──┼───────┼─────┼──────┼─────────────────┤
│ １ │即前揭犯罪事實│ 羅義興   │2000元      │游明秋販賣第一級毒品未遂，累犯，處│
│    │欄一、(一)之犯行│          │            │有期徒刑伍年拾月。未扣案之販賣第一│
│    │              │          │            │級毒品所得新臺幣貳仟元沒收之，如全│
│    │              │          │            │部或一部不能沒收時，以其財產抵償之│
│    │              │          │            │；未扣案如附表二所示之物沒收之，如│
│    │              │          │            │全部或一部不能沒收時，追徵其價額。│
├──┼───────┼─────┼──────┼─────────────────┤
│ ２ │即前揭犯罪事實│ 羅義興   │1000元      │游明秋販賣第一級毒品，累犯，處有期│
│    │欄一、(二)之犯行│          │            │徒刑柒年捌月。未扣案之販賣第一級毒│
│    │              │          │            │品所得新臺幣壹仟元沒收之，如全部或│
│    │              │          │            │一部不能沒收時，以其財產抵償之。  │
├──┼───────┼─────┼──────┼─────────────────┤
│ ３ │即前揭犯罪事實│ 林昆賢   │1000元      │游明秋販賣第一級毒品，累犯，處有期│
│    │欄一、(三)之犯行│          │            │徒刑柒年捌月。未扣案之販賣第一級毒│
│    │              │          │            │品所得新臺幣壹仟元沒收之，如全部或│
│    │              │          │            │一部不能沒收時，以其財產抵償之；未│
│    │              │          │            │扣案如附表二所示之物沒收之，如全部│
│    │              │          │            │或一部不能沒收時，追徵其價額。    │
├──┼───────┼─────┼──────┼─────────────────┤
│ ４ │即前揭犯罪事實│ 林昆賢   │1000元      │游明秋販賣第一級毒品，累犯，處有期│
│    │欄一、(四)之犯行│          │            │徒刑柒年捌月。未扣案之販賣第一級毒│
│    │              │          │            │品所得新臺幣壹仟元沒收之，如全部或│
│    │              │          │            │一部不能沒收時，以其財產抵償之。  │
├──┼───────┼─────┼──────┼─────────────────┤
│ ５ │即前揭犯罪事實│ 陳有成   │3000元      │游明秋販賣第一級毒品，累犯，處有期│
│    │欄一、(五)之犯行│          │            │徒刑柒年拾月。未扣案之販賣第一級毒│
│    │              │          │            │品所得新臺幣參仟元沒收之，如全部或│
│    │              │          │            │一部不能沒收時，以其財產抵償之；未│
│    │              │          │            │扣案如附表二所示之物沒收之，如全部│
│    │              │          │            │或一部不能沒收時，追徵其價額。    │
├──┼───────┼─────┼──────┼─────────────────┤
│ ６ │即前揭犯罪事實│ 陳有成   │6000元      │游明秋販賣第一級毒品，累犯，處有期│
│    │欄一、(六)之犯行│          │            │徒刑捌年。未扣案之販賣第一級毒品所│
│    │              │          │            │得新臺幣陸仟元沒收之，如全部或一部│
│    │              │          │            │不能沒收時，以其財產抵償之；未扣案│
│    │              │          │            │如附表二所示之物沒收之，如全部或一│
│    │              │          │            │部不能沒收時，追徵其價額。        │
├──┼───────┼─────┼──────┼─────────────────┤
│ ７ │即前揭犯罪事實│ 王暐翔   │500元       │游明秋販賣第一級毒品，累犯，處有期│
│    │欄一、(七)之犯行│          │            │徒刑柒年柒月。未扣案之販賣第一級毒│
│    │              │          │            │品所得新臺幣伍佰元沒收之，如全部或│
│    │              │          │            │一部不能沒收時，以其財產抵償之；未│
│    │              │          │            │扣案如附表二所示之物沒收之，如全部│
│    │              │          │            │或一部不能沒收時，追徵其價額。    │
├──┼───────┼─────┼──────┼─────────────────┤
│ ８ │即前揭犯罪事實│ 王暐翔   │500元       │游明秋販賣第一級毒品，累犯，處有期│
│    │欄一、(八)之犯行│          │            │徒刑柒年柒月。未扣案之販賣第一級毒│
│    │              │          │            │品所得新臺幣伍佰元沒收之，如全部或│
│    │              │          │            │一部不能沒收時，以其財產抵償之；未│
│    │              │          │            │扣案如附表二所示之物沒收之，如全部│
│    │              │          │            │或一部不能沒收時，追徵其價額。    │
├──┼───────┼─────┼──────┼─────────────────┤
│ ９ │即前揭犯罪事實│ 王暐翔   │500元       │游明秋販賣第一級毒品，累犯，處有期│
│    │欄一、(九)之犯行│          │            │徒刑柒年柒月。未扣案之販賣第一級毒│
│    │              │          │            │品所得新臺幣伍佰元沒收之，如全部或│
│    │              │          │            │一部不能沒收時，以其財產抵償之；未│
│    │              │          │            │扣案如附表二所示之物沒收之，如全部│
│    │              │          │            │或一部不能沒收時，追徵其價額。    │
├──┼───────┼─────┼──────┼─────────────────┤
│ １０ │即前揭犯罪事實│ 王暐翔   │500元       │游明秋販賣第一級毒品，累犯，處有期│
│    │欄一、(十)之犯行│          │            │徒刑柒年柒月。未扣案之販賣第一級毒│
│    │              │          │            │品所得新臺幣伍佰元沒收之，如全部或│
│    │              │          │            │一部不能沒收時，以其財產抵償之；未│
│    │              │          │            │扣案如附表二所示之物沒收之，如全部│
│    │              │          │            │或一部不能沒收時，追徵其價額。    │
├──┼───────┼─────┼──────┼─────────────────┤
│  │即前揭犯罪事實│ 王暐翔   │500元       │游明秋販賣第一級毒品，累犯，處有期│
│    │欄一、(十一)之犯行│          │            │徒刑柒年柒月。未扣案之販賣第一級毒│
│    │              │          │            │品所得新臺幣伍佰元沒收之，如全部或│
│    │              │          │            │一部不能沒收時，以其財產抵償之；未│
│    │              │          │            │扣案如附表二所示之物沒收之，如全部│
│    │              │          │            │或一部不能沒收時，追徵其價額。    │
└──┴───────┴─────┴──────┴─────────────────┘
附表二：
┌──┬───────────────────────────┐
│編號│未扣案之手機（含SIM卡）                               │
├──┼───────────────────────────┤
│ １ │廠牌不詳之手機壹支（內含門號0000000000號之SIM卡壹張） │
│    │。                                                    │
└──┴───────────────────────────┘
附表三：
┌──┬───────────────────────────┐
│編號│扣案物品名稱、數量                                    │
├──┼───────────────────────────┤
│ １ │手機（序號為000000000000000號）一支（含門號0000000000 │
│    │號之SIM卡一張）。                                     │
├──┼───────────────────────────┤
│ ２ │手機（序號為000000000000000號）一支（含門號0000000000 │
│    │號之SIM卡一張）。                                     │
└──┴───────────────────────────┘
附錄論罪科刑法條：
毒品危害防制條例第4條
製造、運輸、販賣第一級毒品者，處死刑或無期徒刑；處無期徒
刑者，得併科新臺幣2千萬元以下罰金。
製造、運輸、販賣第二級毒品者，處無期徒刑或7年以上有期徒
刑，得併科新臺幣1千萬元以下罰金。
製造、運輸、販賣第三級毒品者，處5年以上有期徒刑，得併科
新臺幣7百萬元以下罰金。
製造、運輸、販賣第四級毒品者，處3年以上10年以下有期徒刑
，得併科新臺幣3百萬元以下罰金。
製造、運輸、販賣專供製造或施用毒品之器具者，處1年以上7年
以下有期徒刑，得併科新臺幣1百萬元以下罰金。
前五項之未遂犯罰之。

司法院資訊處製作；財團法人民間司法改革基金會備份。
